最　高　行　政　法　院　裁　定
　　　　　　　　　　　　　　　　　　 96年度裁字第00561號
上　訴　人　甲○○○○○○○○
訴訟代理人　丙○○會計師
被 上訴 人　財政部臺灣省中區國稅局
代　表　人　乙○○　　　　送達處所同上
上列當事人間因稅捐稽徵法事件，上訴人對於中華民國94年12月
12日臺中高等行政法院94年度簡字第198號判決，提起上訴，本
院裁定如下：
　　主  文
上訴駁回。
上訴審訴訟費用由上訴人負擔。
　　理  由
一、按對於適用簡易程序之裁判提起上訴或抗告，須經本院許可
    ，且該許可以訴訟事件所涉及之法律見解具有原則性者為限
    ，行政訴訟法第235條定有明文。所謂具有原則性，係指該
    事件所涉及之法律見解，有統一法律解釋之必要者而言。
二、上訴人上訴意旨略謂：(一)上訴人係合作連鎖加盟通路業之銷
    售商（下稱合作店），而訴外人香港商捷領有限公司（下稱
    捷領公司）為合作連鎖加盟通路業之產品開發供應商，二者
    為合作連鎖加盟關係，並非由捷領公司設專櫃而由合作店銷
    售，被上訴人不解行業特性，未探求系爭合約本意，竟以百
    貨公司專櫃銷售業加以論處，原處分理由矛盾，並有處分不
    備理由之違法。(二)原處分違章事實欄僅記載上訴人有佣金收
    入，並未在適用法條及應處罰鍰欄說明具體認定上訴人有佣
    金收入之法律依據、事證、佣金計算緣由及應受何法律限制
    不得以銷貨毛利列帳等；又原調查機關財政部臺北市國稅局
    係認上訴人有租金收入，被上訴人卻認上訴人有佣金收入，
    惟租金收入與佣金收入二者之法律關係完全不同，被上訴人
    有適用法律不當之違法。原判決、原處分及訴願決定對此均
    無法律論述，是原判決與原處分均有不適用法律及理由不備
    之違法，亦有行政訴訟法第4條第2項所稱濫權之違法。(三)上
    訴人就銷售零售價抽成30％，為合作連鎖加盟通路業銷售貨
    物商業慣行約定，乃上訴人向捷領公司進貨，取得商品所有
    權；當動產貨物由捷領公司運抵合作店，貨物所有權已移轉
    給上訴人，上訴人在合作店銷售貨物給買受人，所有權由合
    作店移轉買受人，完全符合營業稅法第3條第1項所定銷售貨
    物，是上訴人經由銷售貨物分零售價30％為其銷售毛利，非
    租金收入亦非佣金收入；且因買受人與上訴人為買賣雙方當
    事人，是買受人將價金交給上訴人，上訴人將現金償還貨款
    ，以定期分配現金方式結算，不會有訴外人捷領公司支付租
    金或佣金給上訴人之情形；本案物流與金流系統完全相符，
    原判決所為認定與事實背離。(四)依民法第2編第5節論，租賃
    關係應明示租賃物、租賃物之具體使用範圍約定、租金金額
    及支付之約定、承租人與出租人之其他權利義務之約定，然
    系爭合約均無此等約定，被上訴人有不適用法律之違法。(五)
    若論訴外人捷領公司為合作店之實際負責營業人，並支付佣
    金給上訴人，則此為租稅主體之爭議，惟被上訴人所論之法
    律規定為營業稅法第3條第2項及第32條第1項，均為租稅客
    體相關規定，且就事實而論，訴外人捷領公司並無指派合作
    店負責人，並不負經營最後責任，被上訴人所論有適用法律
    不當之違法。(六)倘將上訴人原有銷貨毛利違法認定為佣金收
    入，則亦應同時將原依銷貨收入認定之營利事業所得稅及綜
    合所得稅核定撤銷，否則即有將同一租稅客體割裂適用於互
    斥之營業收入定性之違法，而與司法院釋字第385號解釋意
    旨有悖。(七)財政部賦稅署民國（下同）92年1月28日台稅二
    發字第0920450761號函示，係違反營業稅法第3條第1項之規
    定（蓋營業稅法並無以收款來認定銷售貨物之規定），其公
    布日期在92年1月28日，本案應無適用餘地等情，爰請求廢
    棄原判決。
三、原判決以：本件上訴人與捷領公司間所簽訂之加盟契約所約
    定條款：一、「加盟模式」為：由甲方（按指捷領公司）提
    供商品及陳列促銷所需使用之ＰＯＰ、海報；乙方（指本件
    上訴人）負責提供營業場地、銷售人員、營業執照、店舖裝
    潢及營業所需之相關設備，並負擔所發生之全數費用。」；
    條款5「抽成方式」為：「乙方之抽成額為營業店舖內販賣
    商品所得之月營業額百分之三十（30%）計算；月營業額之
    計．．．」；條款7「收銀結帳方式」之約定為：「．．．
    ３.乙方應於每日中午前將前一日營業額現金匯入甲方指定
    之帳戶。．．．」，而條款10「商品管理」為：「１、加盟
    地點之商品數量、款式、尺寸、顏色及品項皆由甲方指定及
    安排。２、乙方只能於合約所述地點內以零售方式銷售甲方
    所提供之商品；並不得以製造、批發、及任何方式銷售甲方
    所提供之商品；非經甲方同意，乙方不得在加盟地點以外銷
    售甲方所提供之商品，亦不得在加盟地點銷售非甲方所提供
    之商品。．．．」；條款11「商品價格及促銷活動」為：「
    1.商品價格一律由甲方指定及安排，乙方不得異議及反對。
    2.加盟期間，由甲方制定所有商品之銷售方式、促銷活動及
    價格調整，乙方必須無條件配合。．．．」。依其上開約定
    條款內容觀之，上訴人與捷領公司間所簽訂之加盟契約，其
    經營方式雖約定捷領公司同意上訴人銷售其所有bossini品
    牌服飾，然上訴人僅負責提供營業場地、銷售人員、營業執
    照、店舖裝潢及營業所需之相關設備，有關店內商品之銷售
    價格、商品數量、款式、尺寸、顏色及品項皆由甲方（捷領
    公司）指定及安排，且該店之營收均屬捷領公司所有，上訴
    人僅得依店舖內販賣商品所得之月營業額百分之30抽成作為
    報酬，足認上訴人與訴外人捷領公司簽訂上開加盟契約，係
    由訴外人捷領公司在上訴人所提供之店舖經營服飾銷售，其
    所販賣之商品，乃係由該公司自進自銷，而非由該公司將其
    所有bossini品牌服飾銷售與上訴人後，再由上訴人將之售
    與消費者，即上訴人與訴外人捷領公司間並無進銷貨關係。
    是上訴人與訴外人捷領公司間所簽訂之加盟契約，其性質應
    為上訴人提供勞務予訴外人捷領公司及提供貨物與訴外人捷
    領公司使用。上訴人主張本件依照契約規定係由訴外人捷領
    公司出貨給上訴人，再由上訴人將貨物銷售給消費者，應由
    訴外人捷領公司與上訴人分別開立統一發票予買受人，尚有
    誤解。又按不違反法律強制禁止規定，且亦與公共秩序善良
    風俗無違時，人民得就私權之領域安排其營業活動，固屬契
    約自由之範疇，然租稅法所重視者，應為足以表徵納稅能力
    之經濟事實，而非其外觀之法律行為，故在解釋適用稅法時
    ，所應根據者為經濟事實，不僅止於形式上之公平，應就經
    濟利益之享受者予以課稅，始符實質課稅及公平課稅之原則
    。是稽徵機關應如何課稅，當非僅依人民所為契約之文字，
    予以形式上之認定，而應依經濟事實之實際上關係，予以認
    定。本件上訴人與訴外人捷領公司簽訂上開加盟契約，其條
    款7雖有「乙方必須申請營業執照營業，並需開立乙方發票
    交付消費者收執。」之約定，而條款12亦有「乙方應聘請合
    適之銷售人員，．．．」等約款，然依前揭說明，被上訴人
    依上訴人與訴外人捷領公司間因該加盟契約所生之經濟事實
    ，認上訴人有因銷售勞務，未開立統一發票與實際買受人訴
    外人捷領公司之事實，予以論處，尚無不合。本件上訴人既
    與訴外人捷領公司簽訂上開系爭契約，對於約款之內容，自
    無不知之可能，是上訴人依該契約向訴外人捷領公司收取佣
    金，未依規定開立統一發票交付捷領公司，縱非屬故意，亦
    難認無過失，而本件上訴人前開主張各節，尚難認上訴人已
    能舉證其無過失，自應受罰。從而，本件被上訴人依前揭加
    盟契約書，認上訴人有提供銷售人員、店舖裝潢及場地之事
    實，且由上訴人向訴外人捷領公司以每月銷售營業額按比例
    收取佣金，並非向訴外人捷領公司進貨後銷售，為單純抽佣
    關係，又以上訴人於收取佣金時，未依規定開立統一發票交
    付捷領公司，違反行為時營業稅法第32條第1項前段之規定
    ，乃依稅捐稽徵法第44條之規定處罰鍰新臺幣（下同）8,70
    9元，核無違誤，訴願決定予以維持，亦無不合，而判決駁
    回上訴人在原審之訴。
四、本院查：（一）按「將貨物之所有權移轉與他人，以取得代
    價者，為銷售貨物。提供勞務予他人，或提供貨物與他人使
    用、收益，以取得代價者，為銷售勞務。」「營業人銷售貨
    物或勞務，應依本法營業人開立銷售憑證時限表規定之時限
    ，開立統一發票交付買受人。」「對外營業事項之發生，營
    利事業應於發生時自他人取得原始憑證，如進貨發票，或給
    與他人原始憑證，如銷貨發票。給與他人之憑證，應依次編
    號並自留存根或副本。」「營利事業依法規定應給與他人憑
    證而未給與，應自他人取得憑證而未取得，或應保存憑證而
    未保存者，應就其未給與憑證、未取得憑證或未保存憑證，
    經查明認定之總額，處百分之五罰鍰。」行為時營業稅法第
    3條第1項、第2項前段、第32條第1項前段、稅捐稽徵機關管
    理營利事業會計帳簿憑證辦法（下稱會計帳簿憑證辦法）第
    21條第1項及稅捐稽徵法第44條分別定有明文。另「按百貨
    公司採專櫃銷售貨物者，其交易性質為專櫃供應商銷貨予百
    貨公司，百貨公司再銷貨予消費者，故專櫃銷貨時，開立百
    貨公司之統一發票交付消費者。至營業人與另一營業人簽訂
    合作合約書，合作經營銷售貨物之案例，如其合作雙方無進
    銷貨關係，僅單純為租賃關係，則與百貨公司採專櫃銷售貨
    物之型態不同，自不宜比照百貨公司設專櫃型態之方式開立
    統一發票。」財政部賦稅署92年1月28日台稅二發字第09204
    50761號函示在案。本件上訴人自91年12月1日起至同年月31
    日止銷售勞務銷售額合計174,181元，未依規定開立統一發
    票與實際買受人捷領公司，而開立與買受人之客戶，違反加
    值型及非加值型營業稅法第32條第1項及會計帳簿憑證辦法
    第21條第1項規定，經財政部臺北市國稅局查獲，移由被上
    訴人審查違章成立，乃按查明認定總額處5%罰鍰8,709元。
    上訴人不服，申經復查結果未獲變更；提起訴願，亦遭決定
    駁回；遂提起本件行政訴訟。（二）按「稱買賣者，謂當事
    人約定一方移轉財產權於他方，他方支付價金之契約。」民
    法第345條第1項定有明文。又「解釋意思表示，應探求當事
    人之真意，不得拘泥於所用之辭句。」民法第98條亦有明文
    ；而「解釋契約，固須探求當事人立約時之真意，不能拘泥
    於契約之文字，但契約文字業已表示當事人真意，無須別事
    探求者，即不得反捨契約文字而更為曲解。」最高法院17年
    上字第1118號亦著有判例可資參照。本件觀之上訴人與訴外
    人捷領公司所訂定之加盟合約書，其經營方式為約定訴外人
    捷領公司同意上訴人銷售其所有bossini品牌服飾，然上訴
    人僅負責提供營業場地、銷售人員、營業執照、店舖裝潢及
    營業所需之相關設備，有關店內商品之銷售價格、商品數量
    、款式、尺寸、顏色及品項皆由訴外人捷領公司指定及安排
    ，且該店之營收均屬捷領公司所有，上訴人僅得依店舖內販
    賣商品所得之月營業額百分之30抽成作為報酬；復觀之上訴
    人於被上訴人調查時，委由張惠婷到場稱：「．．．其中就
    店面的經營管理係由該分公司（即捷領公司）全權負責，例
    如商品管理、商品價格及促銷活動等等。本行號（即上訴人
    ）係提供營業所需之相關設備及人員，．．．營業款項由該
    分公司收取，雙方以月底為結帳日，該分公司再按照月營業
    額百分之30之約定比例一次匯入本行號指定之帳戶。」等語
    ，足認上訴人與訴外人捷領公司簽訂上開加盟契約，係由訴
    外人捷領公司在上訴人所提供之店舖經營服飾銷售，其所販
    賣之商品，乃係由該公司自進自銷，而非由該公司將其所有
    bossini品牌服飾銷售與上訴人後，再由上訴人將之售與消
    費者，即上訴人與捷領公司間並無進銷貨關係，核與買賣之
    情形不同。再者，上訴人與訴外人捷領公司間之合作加盟型
    態，與一般百貨公司採專櫃銷售貨物之方式亦不相同。蓋百
    貨公司採專櫃銷售貨物者，其交易方式為專櫃供應商銷貨予
    百貨公司，百貨公司再銷貨予消費者，故專櫃供應商與百貨
    公司間，就其銷售之商品，確實有進、銷項之事實，從而專
    櫃供應商於銷貨時，乃開立百貨公司之統一發票交付消費者
    ，核與行為時營業稅法第32條第1項及會計帳簿憑證辦法第2
    1條第1項規定相符，亦有財政部賦稅署92年1月28日台稅二
    發字第0920450761號函釋可參。上訴人與訴外人捷領公司加
    盟經營型態，雖約定由該公司按銷售額一定比例計算之金額
    給付上訴人，惟該公司就銷售貨物所得之貨款，係由訴外人
    捷領公司收款，其交易性質應認屬該公司之銷貨，要與百貨
    公司採專櫃銷售貨物之情形不同，自無法比照上揭財政部函
    釋有關百貨公司採專櫃銷售貨物方式而開立百貨公司統一發
    票之方式為之，原處分亦無援引該函釋而為處分，上訴人主
    張財政部賦稅署92年1月28日台稅二發字第0920450761號函
    示，係違反營業稅法第3條第1項之規定云云，並不可採。原
    判決就上訴人於原審主張如何不可採，業已詳為論述，並無
    不合。（三）綜上所述，本件上訴意旨純屬上訴人之主觀見
    解，並無所涉及之法律問題意義重大，有由本院加以闡釋必
    要之情形；從而，本件上訴意旨所指摘者，因無涉及法律見
    解之原則性，揆諸首開說明，上訴人之上訴，不應許可，其
    上訴難謂合法，應予駁回。
五、爰依行政訴訟法第249條第1項前段、第104條、民事訴訟法
    第95條、第78條，裁定如主文。
中　　華　　民　　國　　96　　年　　3　　 月　　22　　日
                  第三庭審判長法  官　劉　鑫　楨
                              法  官  吳  明  鴻
                              法  官　梁　松　雄
                              法  官　劉　介　中
                              法  官　戴　見　草
以  上  正  本  證  明  與  原  本  無  異
中　　華　　民　　國　　96　　年　　3　　 月　　22　　日
　　　　　　　　　　　　　　　書記官　王　史　民
